【裁判字號】    91,訴,3474
【裁判日期】    920617
【裁判案由】    殺人未遂等
【裁判全文】
臺灣高雄地方法院刑事判決                        九十一年度訴字第三四七四號
    公  訴  人  臺灣高雄地方法院檢察署檢察官
    被      告  丁○○
    選任辯護人  呂郁斌律師
右列被告因殺人未遂等案件，經檢察官提起公訴（九十一年度偵字第二五四三一號）
，本院判決如左：
    主  文
本件公訴不受理。
    理  由
一、公訴意旨略以：被告丁○○因感情糾紛與前妻即告訴人丙○○不睦，乃於民國九
    十一年十一月十七日二十一時許起，基於恐嚇之犯意，向告訴人丙○○以電話恐
    嚇稱：如果不跟我復婚，就讓你家人都不留，要放火燒掉位於嘉興里之麵店等語
    ，致生危害於告訴人丙○○及其家人生命、身體、財產等之安全，嗣後告訴人丙○○不得不赴約前往高雄縣岡山鎮○○里○○路之中山公園內與被告談判，於同
    年月十八日淩晨一時四十分（起訴書誤載為十一日凌晨一時四十分），適有告訴
    人甲○○擔心丙○○安危前來尋找，被告丁○○竟基於殺人之犯意，拿出預藏之
    小型武士刀一支，聲言要殺死告訴人甲○○，乃出手刺向告訴人丙○○及甲○○
    二人，第一刀刺中告訴人丙○○左頸部，第二刀刺中告訴人甲○○左肩膀上，經
    告訴人甲○○雙手握住刀柄搶下該武士刀，始倖免於難，惟仍致告訴人丙○○受
    有左頸部穿刺傷，告訴人甲○○受有左手肘、臂切割傷及左頸部穿刺傷。
二、按告訴乃論之罪，告訴人於第一審辯論終結前，得撤回其告訴；又告訴經撤回者
    ，法院應諭知不受理之判決，刑事訴訟法第二百三十八條第一項，及第三百零三
    條第三款定有明文。次按告訴乃論之罪，告訴人於第一審辯論終結前得撤回其告
    訴，原判決既認被告拾刀砍傷左前臂並無殺人故意，變更檢察官起訴法條，改依
    刑法第二百七十七條第一項之傷害罪處斷，該條項之罪，依同法第二百八十七條
    前段規定須告訴乃論，既經告訴人於檢察官偵查中具狀撤回告訴，自應諭知不受
    理之判決，原審竟從實體上判處罪刑，顯屬於法有違，最高法院四十七年台非字
    第四一號判例參照。
三、本件公訴人認被告丁○○涉犯右開殺人未遂罪嫌（恐嚇罪依公訴意旨所載，與殺
    人未遂罪間具有基於法條競合之補充關係，故本件起訴事實與構成要件合致之犯
    罪僅論以單一之殺人未遂罪嫌，屬本院審判之標的），係以告訴人丙○○及甲○○於警訊時之指訴、診斷證明書二份、照片八幀及扣案之刀子一把等為其論據。
    訊據被告丁○○固坦承確有傷害之犯行不諱，惟則堅決否認有恐嚇及殺人未遂之
    行為，辯稱：當天約十八時三十分許，伊在告訴人丙○○家中經營的小吃店內被
    證人乙○○毆打，伊離去後心情不好，就打電話給丙○○，丙○○主動約伊在高
    雄縣政府警察局岡山分局前見面，後來伊因被毆打，為了防身所以攜帶刀子，在
    與孫女談話約三小時餘後，乙○○的哥哥即告訴人甲○○帶著二名不詳姓名男子
    前來尋找孫女回家，其中一名綽號「輝仔」之男子出手毆打伊，伊迫於情勢，所
    以才取出刀子揮舞，企圖遏阻甲○○等人，但因丙○○前來勸架，而甲○○又來
    搶刀，所以才在無意間發生其二人受傷之結果，伊並無殺人之故意及恐嚇犯行等
    語。經查：
(一)、告訴人丙○○及甲○○固曾於九十一年十一月十八日一時四十分許，分別因左頸
    部穿刺傷；左手肘臂切割傷、左肩部穿刺傷及左手指切割傷等傷勢就醫，此有診
    斷證明書及病歷影本各二份在卷可稽。又渠等所受上開傷勢，係因被告持刀殺傷
    之事實，業經告訴人指訴甚詳，且核與被告自白之情詞相符，並有扣案之刀子一
    把可憑。另扣案之刀子，經送鑑驗結果，認非屬內政部公告管制刀械十二款圖例
    及圖例說明之刀械，復有高雄縣警察局九十二年一月二日以高警保民字第○九二
    ○○七○二三一號函及照片一幀供佐，足證公訴意旨認扣案之刀子係武士刀云云
    ，容有誤會。
(二)、告訴人丙○○固曾於警訊時指稱：被告於九十一年十一月十七日二十一時開始打
    電話給伊，打了好幾通，語氣都不好，並說如果不復婚，就要讓伊家人一個都不
    留，並稱要放火燒掉家中開設的麵店，後來在二十二時左右，被告又打電話稱人
    在分局附近，要伊去赴會，伊因害怕所以騎機車前往云云。惟被告果有告訴人於
    警訊指訴之事實，則何以被告會選在得以隨時提供告訴人保護途徑之警察機關為
    見面地點？如此豈非致使其恐嚇犯行有隨時被查獲究辦，及復婚要求無法實現之
    可能？凡此均未見警詢時進一步調查，且公訴人復未針對此疑點訊明，已難認告
    訴人此部分指訴之詞為可採。至於告訴人甲○○於警訊時陳稱：伊與綽號「達仔
    」、「輝仔」之男子受丙○○母親之託，外出尋找丙○○，被告看見伊三人到達
    要把孫女帶走時，丁○○馬上拿一把小武士刀殺過來，孫女看見後將伊推開但閃
    避不及被小武士刀殺傷，伊回頭後丁○○第二刀已經插在伊左肩膀上，丁○○是
    採持刀從上而下方式將伊殺傷，且當時有說要讓伊死云云，惟細觀告訴人甲○○
    所受傷勢係位在左方肩膀處，並非診斷證明書所載之左頸部穿刺傷，除據甲○○
    指訴明確外，並有病歷紀錄所附之手術紀錄單一份在卷可憑，足證公訴人援引誤
    載之診斷證明書，認定甲○○係受有左頸部穿刺傷之情，亦有未合。再甲○○所
    受左肩部穿刺傷僅有二Ｘ三公分，倘被告確有殺人之故意，則被告值自後方由高
    往低處殺傷之優勢情境，豈有僅朝非致命部分下手，且傷勢只有達二Ｘ三公分之
    理，亦彰顯告訴人甲○○於警訊時指訴被告有對外表示殺人之意思云云，難謂與
    事證相符。
(三)、告訴人丙○○及甲○○於偵查中俱未經傳喚到庭，惟渠等皆於本院審理中翻異前
    詞，告訴人丙○○指陳：被告並未恐嚇伊，所以伊找被告到岡山分局附近聊一聊
    ，後來甲○○帶另二名不詳姓名男子前來，伊離開後聽見有人高聲對談，回頭一
    看發現被告與人拉扯，所以折返居間勸架，但沒想到因此受傷，但為何會被殺傷
    已無從回憶，被告當時並未說要給伊死，但以當時情形，被告根本不知道伊衝過
    去勸架，怎麼會說這些話等語，即與其前開警詢所述全然不同，故丙○○指訴之
    可信性如何，益足令人啟疑。佐以當時情境，被告倘有殺人動機，何以於十七日
    二十二時十分開始與告訴人丙○○長談後，遲至翌（十八）日淩晨一時四十分許
    始著手殺人之行為？另告訴人甲○○與被告間，並無任何素怨仇隙，已據甲○○
    供述甚詳，衡情被告亦無見甲○○後即凶性大發之理。故由行為動機上，實難認
    被告在甲○○前去尋訪丙○○後，有萌生殺人之犯意之合理性。
(四)、至於被告攜帶刀子前往赴會之原因，參諸被告已於警訊中供明：伊於十七日十八
    時三十分許遭證人乙○○毆打後，始返家拿刀子之語，惟此點對被告有利之證據
    ，復未見警詢、偵查中就此點深入查證。然被告上開辯詞，經核與丙○○於本院
    審理中陳稱：被告下班至伊店內唱歌，乙○○與被告二人講話很大聲然後跌倒之
    詞；及證人乙○○於本院審理中結證稱：伊在嘉新東路四十九號小吃店內消費，
    進去時看到被告醉了在現場大吵大鬧，伊上前制止二人發生拉扯後，被告跌倒之
    語相符（均詳見本院九十二年一月二日訊問筆錄），足證被告辯稱係因先前曾被
    毆打後為防身起見，始攜帶刀子之語非虛。再被告何以會於持刀殺傷丙○○及甲○○，業據丙○○指陳：伊與被告談話時，甲○○帶二個人來公園找伊回家，在
    離去後聽到後面講話很大聲，所以回頭看到他們在拉扯，在跑回去勸架的過程不
    知何原因脖子受傷等語（詳見本院九十二年四月二十二日訊問筆錄），彰顯被告
    所辯，係因被他人毆打始取刀揮舞之詞，洵屬有據，至堪採信。被告於主觀上既
    乏積極證據足資認定其確有殺人之故意，且本院依職權調取告訴人丙○○急診病
    歷觀察，亦難認其左頸部受有二‧五公分寬Ｘ一公分深傷勢之程度，係基於被告
    殺人意圖之結果使然。故本件公訴意旨認被告持刀殺傷告訴人丙○○及甲○○之
    事實，尚有未足。本院依全部卷證資料及調查結果，僅足認被告係基於普通傷害
    之犯意傷人，其起訴法條應予變更為普通傷害罪。
四、綜上說明，本件被告持刀殺傷告訴人丙○○及甲○○犯行，應係犯刑法第二百七
    十七條第一項之傷害罪，依刑法第二百八十七條前段之規定，屬告訴乃論之罪。
    茲據告訴人丙○○及甲○○於本院審理中，具狀聲請撤回其告訴，此有撤回告訴
    狀一份在卷可稽，揆諸前開說明，自應由本院為不受理之判決。
據上論斷，應依刑事訴訟法第三百條、第三百零三條第三款，判決如主文。
中      華      民      國     九十二     年     六     月     十七     日
                               臺灣高雄地方法院刑事第四庭
                                     法  官    李代昌
右為正本證明與原本無異。
如不服本判決，應於送達後十日內，向本院提出上訴狀。
                                     書記官    吳月華
中      華      民      國     九十二     年     六     月     十七     日


司法院資訊處製作；財團法人民間司法改革基金會備份。
